【裁判字號】    98,抗,107
【裁判日期】    981217
【裁判案由】    聲明異議
【裁判全文】
臺灣高等法院花蓮分院刑事裁定           98年度抗字第107號
抗  告  人  甲○○
即  被  告
                    （現於台灣花蓮監獄執行中）
上列抗告人因對於花蓮地方法院檢察署受理自訴程序不當案件，
不服臺灣花蓮地方法院中華民國98年10月20日裁定（98年度聲字
第663號），提起抗告，本院裁定如下：
    主  文
抗告駁回。
    理  由
一、抗告意旨略以：抗告人原應將抗告狀寄至臺灣花蓮地方法院
    檢察署(下稱花蓮地檢署)提出抗告，惟因抗告人曾多次向花
    蓮地檢署檢舉告發法務部長王清峰與他人不法情事，均未獲
    適當處置，乃向花蓮地方法院提出抗議之抗告。檢察官對抗
    告人之狀紙均置之不理，其行為應有違法及違反司法公正，
    故就此事實向法院提出抗告，為何仍遭駁回？抗告人會提出
    抗告，當然有多項證據可供法官參酌，有98年5月間抗告
    人自訴案件偵查中錄音帶，檢察官2次請市刑大警員借提
    問話，問話警員全知狀況，98年7月15日檢舉函2封，檢送
    行政院秘書處98年7月29日院臺法移字第0980050279號、司
    法院刑事廳98年8月3日廳刑三字第0980017807號移文單，均
    轉花蓮地檢署檢察長受理，惟檢察官不曾理會過此案，抗告
    人所寄2封檢舉函是檢舉，亦係求救之表白。抗告人亦曾寄
    函予臺灣臺北地方法院檢察署檢察官，請求幫忙函轉花蓮地
    檢署檢察官以了解檢舉函之意思。抗告人向司法院與行政院
    發函求救，惟所呈書狀，屢遭不予函覆及不予開庭偵訊，深
    感不服，請求撤銷原裁定，另為適法之裁定等云云。
二、經查：
（一）按憲法第16條保障人民有訴訟之權，旨在確保人民有依法
      定程序提起訴訟及受公平審判之權利。至於訴訟救濟，究
      應循何種訴訟程序為之，則由立法機關依職權衡酌訴訟案
      件之性質及既有訴訟制度之功能等而為設計，有司法院大
      法官釋字第418號解釋文可資參照。是以我國訴訟程序繁
      複，一般民眾對法律救濟途徑未能知之甚詳，基於前揭憲
      法對訴訟權之保障及法安定性之維護，於民眾誤用救濟途
      徑時，法院固應探求當事人真意，予以轉換適當救濟途徑
      之機會，不能因救濟程序誤用之輕微瑕疪而任予駁回，責
      令當事人承受程序上之不利益。然抗告人就本案原誤提起
      抗告以求救濟，惟經原審法院審查本案結果，認非得以抗
      告、準抗告救濟，亦非得以上訴救濟，而考量其性質、目
      的及程序功能與聲請異議救濟立法目的，審酌後改以聲請
      異議案件處置，實符憲法維護訴訟權之基本人權保障，合
      先敘明。
（二）次按，刑事訴訟法規定，所得聲明異議事項，係訴訟程序
      中對法官所為處分不服或檢察官執行指揮不服而提起，如
      審判程序進行中對證據調查或訴訟指揮之處分不服而提出
      聲明異議程序；或受刑人或其法定代理人或配偶以檢察官
      執行之指揮為不當者，得向諭知該裁判之法院聲明異議，
      刑事訴訟法第288條之3、第484條定有明文。所謂「檢察
      官執行指揮不當者」係限於裁判確定後之執行程序，而檢
      察官就該執行程序之指揮有違法或執行方法不當者，始得
      聲明異議。若於偵查程序進行中案件尚未繫屬法院，除絕
      對法官保留事項者外，法院就偵查機關對具體個案所為之
      相關處分均應以尊重，不得任意以之為審判客體。是以，
      抗告人指稱其於98年5月間於自訴案件偵查中，當庭向花
      蓮地檢署檢察官提告法務部長等人，然檢察官不予開庭，
      且不准異議人呈狀等情。惟該檢舉告發仍係於偵查程序階
      段，非前揭規定所稱裁判確定後之執行程序，亦非屬檢察
      官就刑之執行或其方法所為執行指揮之處分，抗告人聲請
      異議自與刑事訴訟法第484條規定未合，且抗告人就其指
      稱證據部分，並未提出如掛號信函收執單、相關公文函示
      影本及錄音帶之證據，復無釋明證人警員姓名、年籍住所
      ，以利法院調查，是原審法院認事用法，並無違誤。抗告
      人猶執陳詞，徒憑己見，指摘原裁定不當，洵屬無稽，應
      予駁回。
（三）至於嗣後抗告人寄函了解後續案情發展亦全無下文之部分
      ，是花蓮地檢署就案件所為之處理措施，非訴訟程序，故
      本院並無置喙之餘地，附此敘明。
三、據上論結，本件抗告並無理由，應予駁回，應依刑事訴訟法
    第412條，裁定如主文。
中    華    民    國    98    年    12    月    17    日
                  刑事庭審判長法  官   何 方 興
                              法  官   林 德 盛
                              法  官   王 紋 瑩
以上正本證明與原本無異。
本件不得再抗告。
中    華    民    國    98    年    12    月    17    日
                              書記官   李 芸 宜


司法院資訊處製作；財團法人民間司法改革基金會備份。
